臺灣高等法院刑事判決
109年度上訴字第743號
上  訴  人  
即  被  告  陳德勝



上列上訴人因毒品危害防制條例案件，不服臺灣桃園地方法院10
8年度審訴字第1559號，中華民國108年11月15日第一審判決（起
訴案號：臺灣桃園地方檢察署108年度毒偵字第2683號），提起
上訴，本院判決如下：
    主  文
原判決撤銷。
陳德勝施用第一級毒品，累犯，處有期徒刑玖月。
扣案驗餘之第一級毒品海洛因壹包（含包裝袋壹個，原毛重零點
肆零公克，原淨重零點貳貳伍零公克，驗餘淨重零點貳壹柒參公
克）沒收銷燬之，扣案之注射針筒壹支沒收。
    事  實
一、陳德勝前因施用第二級毒品案件，經臺灣新竹地方法院裁定
　　送觀察、勒戒後，認無繼續施用毒品傾向，於民國94年8 月
    24日釋放出所，並經臺灣新竹地方檢察署檢察官以94年度毒
    偵字第1437號為不起訴處分確定；繼於上開觀察、勒戒執行
    完畢釋放後5年內之95年間，因施用第一、二級毒品案件，
    經原審法院以95年度桃簡字第1617號判決分別判處有期徒刑
    8 月、3月，應執行有期徒刑10月。另因①傷害案件，經臺灣
    士林地方法院（下稱士林地院）以103年度審簡字第698 號
    判決判處拘役50日確定；②施用第一級毒品案件，經士林地
    院以103年度審訴字第258 號判決判處有期徒刑1年2月確定
    ，並與①之拘役接續執行，有期徒刑部分於民國104 年10月7
    日縮刑期滿執行完畢（於本案構成累犯），隨自翌（8 ）日
    起接續執行拘役50日，迄104 年11月26日執行完畢。猶基於
    施用第一級毒品之犯意，於108 年5 月4 日下午2 時許，在
    停放於桃園市中壢區新興路路旁之自小客車內，以將海洛因
    置於注射針筒內摻水稀釋後再注射身體之方式，施用第一級
    毒品海洛因1 次。嗣同日下午3 時40分許，在桃園市○○區○○
    街000 號前為警盤查，陳德勝於犯罪被發覺前向有偵查權之
    警員承認施用海洛因，並當場交出其所持有施用後剩餘之海
    洛因1 包（原毛重0.40公克，原淨重0.2250公克，因鑑驗取
    用0.0077公克，驗餘淨重0.2173公克）及其所有且供本次施
    用海洛因之注射針筒1 支，經警扣案而查獲。陳德勝並接受
    裁判。
二、案經桃園市政府警察局刑事警察大隊報告臺灣桃園地方檢察
    署檢察官偵查起訴。
    理  由
一、證據部分
　　下列引用之供述證據，係證人於法院具結後為之，非供述證
　　據均經合法調查，並無公務員以不正當方式取得情形，檢察
　　官及被告均無異議，均有證據能力。
二、認定犯罪事實之證據及理由
    上訴人即被告有於上開時地施用毒品之犯行，業據被告坦承
    不諱，經警採集其尿液送驗，結果亦確呈可待因及嗎啡陽性
    反應，有尿液暨毒品檢體真實姓名與編號對照表、台灣檢驗
    科技股份有限公司濫用藥物實驗室-台北濫用藥物檢驗報告
    在卷(偵查卷第45、103頁)可稽，並有海洛因1 包、注射針
    筒1支扣案可稽。陳德勝係經警盤查而被查獲，亦有自願受
    搜索同意書、搜索扣押筆錄、扣押物品目錄表暨扣押物品收
    據(偵查卷第33至39頁)可憑。被告犯行洵堪認定。
三、論罪：
  ㈠被告前因施用毒品案件，經新竹地院以94年度毒聲字第329號
    裁定送觀察、勒戒後，認無繼續施用毒品傾向，於94年8 月
    24日釋放出所，並經臺灣新竹地方法院檢察署(現更名為臺
    灣新竹地方檢察署)檢察官以94年度毒偵字第1437號為不起
    訴處分確定。又於前開觀察、勒戒執行完畢釋放後之5年內
    ，因施用毒品案件，經臺灣桃園地方法院以95年度桃簡字第
    1617號判決判處有期徒刑8月、3月確定。復於97年間2次施
    用第一級毒品，由臺灣士林地方法院97年度訴字第569、572
    號判決處有期徒刑各1年，又於103年施用第一級毒品，經臺
    灣士林地方法院判處有期徒刑1年2月確定，有本院被告前案
    紀錄表在卷可稽。被告既已於觀察、勒戒釋放後5年內再犯
    施用毒品之罪，則本次施用毒品犯行距前揭觀察、勒戒釋放
    之時雖逾5年，仍非屬毒品危害防制條例第20條第3項所定「
    5年後再犯」應再適用初犯規定先觀察、勒戒之情形，應予
    追訴處罰。核被告所為，係犯毒品危害防制條例第10條第1
    項之施用第一級毒品罪。被告施用前持有第一級毒品之低度
    行為，為施用第一級毒品之高度行為所吸收，不另論罪。
　㈡被告因上開103年施用毒品罪及另案犯傷害罪經同法院判處
　　拘役50日，接續執行後於104年11月26日縮短刑期執行完畢
    ，5年以內故意再犯本件有期徒刑以上之本罪，為累犯。考
    量被告上開構成累犯之犯罪紀錄，與本案犯行之罪名、犯罪
    類型相同，且被告於施用毒品前案曾經假釋，經撤銷、執行
    完畢後又屢犯相同之罪，有本院被告前案紀錄表可證，足見
    被告對刑罰之反應力薄弱，認應依刑法第47條累犯加重之規
    定加重其刑。
　㈢有關本案查獲情形，據證人即查獲本案之警員林榮圖證稱：
    當天執行一般的巡邏勤務。我們巡邏到龍壽街100多號被告
    被查獲的地方，發現被告和他的小孩沒有繫安全帶，因交通
    違規，所以攔查。我們核對被告的身分時，發現他是毒品管
    制人口，就問他有沒有攜帶違禁物品，他自己承認有施用毒
    品及攜帶海洛因。他把毒品交出來，只說有施用，但沒有說
    什麼時候施用。是後來帶他回保安大隊詢問時，他才說出詳
    細的施用時間和地點，如警詢筆錄。一開始沒有發現被告身
    上有可疑施用毒品的跡象，是核對身分知道他是毒品管制人
    口，就直接詢問他，他自己承認有施用毒品。當時從他的外
    觀看，身上也沒有明顯針孔，依一般經驗，看不出有施用毒
    品的跡象等語(本院卷第72、73頁)。被告於本案犯行在有偵
    查犯罪職權之機關或公務員發覺其犯罪前主動向巡邏攔查之
    警員供承犯行，並接受裁判，符合自首之要件。爰依刑法第
    62條規定減輕其刑。並先加後減。
四、撤銷原判決之理由：　　
　　原判決對被告論罪科刑，固非無據。惟被告係經警攔查時主
　　動承認犯行並交出扣案證物，在此之前，被告外觀及行為並
    無合理可疑有本案犯行，嗣並接受審判，符合自首要件。原
    判決認係為警攔查搜索後已掌握相當確證被告犯行，僅屬自
    白而非自首，尚有誤認。被告以其符合自首要件上訴，為有
    理由，應由本院撤銷改判。
五、科刑、沒收：
　㈠審酌被告於為本案犯行之前，已曾因施用第二級毒品犯行經
　  受觀察、勒戒處分之執行，復曾因施用第一級毒品經判處罪
　  刑確定，或已執行完畢，此有前引之前案紀錄表為憑，詎  
    猶不知警惕，未能記取教訓並戒除施用毒品之劣習而再犯本
    件施用毒品罪，可徵其仍存毒癮而未經滌除殆盡，稽此適足表徵其不僅對刑罰之反應力殊為薄弱，並衡以施用毒品乃戕己身心健康之行為，及對社會風氣之危害，量處如主文所示之刑。
  ㈡扣案驗餘之海洛因1包（原毛重0.40公克，原淨重0.2250公克
    ，因鑑驗取用0.0077公克，驗餘淨重0.2173公克）為第一級
    毒品，且與所附著之包裝袋難以剝離殆盡，並為被告施用後
    之剩餘毒品，此據其於原審準備程序時述明，應依毒品危害
    防制條例第18條第1 項前段規定，宣告沒收銷燬之。扣案之
    注射針筒1 支，屬被告所有，且為供本件施用海洛因所用乙
    情，亦據被告於原審準備程序中陳明，爰依刑法第38條第2 
    項前段之規定宣告沒收。
據上論斷，應依刑事訴訟法第369條第1項前段、第364條、第299
條第1項前段，毒品危害防制條例第10條第1項、第18條第1項前
段，刑法第11條、第47條第1項、第62條前段、第38條第2項，判
決如主文。
本案經檢察官林欣怡提起公訴，檢察官何嘉仁到庭執行職務。
中　　華　　民　　國　　109 　年　　4 　　月　　15　　日
                  刑事第四庭  審判長法　官  陳筱珮
　　　　　　　　　　　　　　　　    法　官  邱滋杉
                                    法　官  陳玉雲
以上正本證明與原本無異。
如不服本判決，應於收受送達後20日內向本院提出上訴書狀，其
未敘述上訴之理由者並得於提起上訴後20日內向本院補提理由書
（均須按他造當事人之人數附繕本）「切勿逕送上級法院」。
                                    書記官  陳啟文
中　　華　　民　　國　　109 　年　　4 　　月　　15　　日

附錄：本案論罪科刑法條全文
毒品危害防制條例第10條第1項
施用第一級毒品者，處6月以上5年以下有期徒刑。